【裁判字號】    90,台上,3978
【裁判日期】    900628
【裁判案由】    業務過失致人於死
【裁判全文】
最高法院刑事判決                                九十年度台上字第三九七八號
    上  訴  人  甲○○
右上訴人因業務過失致人於死案件，不服台灣高等法院台中分院中華民國八十八年四
月二十三日第二審判決（八十八年度交上訴字第四二○號，起訴案號：台灣台中地方
法院檢察署八十七年度偵字第二六三一號），提起上訴，本院判決如左：
    主  文
上訴駁回。
甲○○緩刑肆年。
    理  由
本件原判決認定上訴人甲○○係計程車司機，為從事駕駛業務之人，應注意在市區道
路，行車速度時速不得超過四十公里，且汽車在同一車道行駛時，除超越前車外，後
車與前車之間應保持隨時可以煞停之距離，詎於民國八十七年一月五日上午七時許，
在台中市○○路二三五號「雅登理容院」前，發現其已離家出走之妻子張玉雲搭乘劉
守智所駕駛之ＨＦ－三四二七號自用小客車，即駕駛車號ＰＡ－八三六號計程車追蹤
，且依當時情形並無不能注意，竟疏於注意冒然以時速七十公里之速度，未保持隨時
可以煞停之安全距離，尾隨緊跟在劉守智所駕駛之車後，沿途並欲阻截追撞該小客車
，途經台中市○○路口與後龍街口，劉守智欲左轉後龍街，上訴人因車速過快且未保
持安全煞車距離而撞及劉守智之小客車，致小客車失控而撞及路旁建築物之圍牆，造
成車內乘坐之張玉雲受有顱腦損傷，胸部挫傷合併氣血胸之傷害，經送醫急救延至同
日下午五時五十分許死亡，而劉守智亦因此受右血胸及氣胸，右第九、十肋骨骨折之
傷害。上訴人肇事後在有偵查犯罪職權之機關知悉何人為犯罪人之前，向台中市警察
局第一分局民權派出所員警自首而接受裁判，案經劉守智告訴等情。係以上開事實，
經訊據上訴人雖不否認於右揭時地駕駛肇事之事實，但堅不承認有何過失致人於死及
傷害之犯行，辯稱：伊車時速僅約五、六十公里，並未追撞劉守智之小客車，本件車
禍是劉守智自行撞及路旁圍牆，伊煞車不及再追撞云云。惟查：(1)上訴人於警訊已坦
承肇事前車輛時速約七十公里（見偵查卷第四頁反面），所辯伊車時速僅約五、六十
公里，顯係避重就輕之詞，不足採信。(2)上訴人如何於右揭時地駕駛計程車尾隨告訴
人劉守智之小客車後，於告訴人左轉彎時自後追撞致告訴人之小客車失控而撞及路旁
圍牆等情，已據告訴人劉守智於偵審中指訴甚詳，並有道路交通事故調查表、相片六
張、澄清綜合醫院診斷書乙紙附卷足憑，且參諸卷附車損照片顯示，上訴人所駕駛之
車號ＰＡ－八三六號計程車之車頭引擎蓋凸起，前保險桿受損，告訴人所駕駛之車號
ＨＦ－三四二七號小客車後保險桿脫落及嚴重受損情形以觀，足以證明本件車禍係上
訴人所駕駛之計程車，自後追撞告訴人之小客車，否則如劉守智之車自行撞及路旁圍
牆，依現場圖顯示，該十字路口甚為寬廣，則劉守智之車已不在上訴人正常行駛車道
，並不妨害上訴人之車左轉，上訴人之車應不致前保險桿正好撞到劉守智車之後保險
桿，是本件自以劉守智指述情節合乎情理，上訴人所辯，有違經驗法則，顯不足採。
(3)另被害人張玉雲確因本件車禍死亡，亦經檢察官督同法醫師到場相驗屬實，製有相
驗筆錄、驗斷書、相驗屍體證明書等附表足憑。按行車速度在市區道路時速不得超過
四十公里，又汽車在同一車道行駛時，後車與前車之間應保持隨時可以煞停之距離，
道路交通安全規則第九十三條第一項第一款及第九十四條第一項有明文規定。上訴人
於右揭時地駕駛車輛應注意能注意而不注意上開規定，仍以時速七十公里之高速行駛
，且未保持二車間之距離，以致肇事，上訴人之行為自有過失，且上訴人之過失行為
與告訴人劉守智之傷害及被害人張玉雲之死亡間，具有相當因果關係，上訴人犯行堪
以認定。上訴人係職業駕駛人，為上訴人所自承，其於執行業務中肇事致人受傷及死
亡，核其所為係犯刑法第二百七十六條第二項及第二百八十四條第二項前段之罪。所
犯上開二罪係一行為觸犯二罪名，應依想像競合犯從較重之業務過失致人於死罪處斷
。上訴人於肇事後向台中市警察局第一分局民權派出所自首而接受裁判，已據上訴人
供明在卷，且道路交通事故調查表亦確載明報案人為上訴人（見偵查卷第八頁），應
依自首之例減輕其刑。第一審以上訴人罪名確定，適用上開法條及刑法第五十五條、
第六十二條前段，罰金罰鍰提高標準條例第一條前段之規定，並審酌上訴人過失之程
度非輕，與死者張玉雲係夫妻關係及肇事後未與傷者即告訴人劉守智和解，賠償其損
害等一切情形，量處有期徒刑八月，經核認事用法，均無不合，量刑亦屬妥適，雖上
訴人於第一審判決後，已與劉守智和解，並提出和解書一份為憑，然原審認上訴人係
從一重之業務過失致人於死罪處斷，並非以業務過失傷害罪論處，是上訴人雖就業務
過失傷害部分為和解，然不影響業務過失致人於死之刑責，且依其過失情節，犯罪後
仍飾詞狡辯等一切情況，認第一審所處之有期徒刑八月，仍屬適當，予以維持，駁回
上訴人在第二審之上訴，經核於法尚無違誤。上訴意旨仍執陳詞，否認犯罪，並對原
審依法取捨證據認定事實之職權行使，任意指摘原判決違法，非有理由，應予駁回。
惟上訴人尚未曾受有期徒刑以上刑之宣告（上訴人於八十年間，雖因違反槍砲彈藥刀
械管制條例，經台灣台中地方法院以八十年度易字第二九九號判決有期徒刑四月，緩
刑二年，嗣迭經減刑為有期徒刑一月，如易科罰金以三十元折算一日，並予緩刑二年
，其後經提起非常上訴，由本院撤銷原判決諭知免訴判決確定，見卷附台灣高等法院
被告全國前案紀錄表），且上訴人尚有稚齡幼子胡智強待其扶養，其父已逝世，其母
常年罹患自閉症、精神分裂病，生活亦賴上訴人照顧，有卷附之上訴人戶籍謄本，上
訴人父母之死亡證明書、殘廢診斷書可稽，上訴人因一時之錯誤，致罹刑責，經此受
刑之宣告，當知所惕勵，無再犯之虞，認其所處之刑，以暫不執行為適當，爰宣告緩
刑肆年，以勵自新。
據上論結，應依刑事訴訟法第三百九十六條、刑法第七十四條第一款，判決如主文。
中      華      民      國     九十     年      六      月    二十八    日
                              最高法院刑事第九庭
                                  審判長法官  莊  登  照
                                        法官  洪  明  輝
                                        法官  黃  一  鑫
                                        法官  魏  新  和
                                        法官  林  秀  夫
      右正本證明與原本無異
                                              書  記  官
中      華      民      國     九十     年      七      月      三      日


司法院資訊處製作；財團法人民間司法改革基金會備份。
